【裁判字號】    89,易,212
【裁判日期】    890412
【裁判案由】    竊盜等
【裁判全文】
臺灣桃園地方法院刑事判決                          八十九年度易字第二一二號
    公 訴 人  台灣桃園地方法院檢察署檢察官
    被    告  梁顯明
右列被告因竊盜案件，經檢察官提起公訴（ 八十八年度偵字第一五七七七號），本
院判決如左：
    主  文
梁顯明無罪。
    理  由
一、公訴意旨略以：被告梁顯明與一不詳姓名之成年人共同意圖為自己不法之所有，
    於民國八十七年四月四日凌晨，侵入桃園縣龜山鄉○○○路一三六號六樓六一０
    室甲○○住宅，趁無人之際，竊取甲○○所有之信用卡一張及金融卡二張得手，
    再共同持前揭信用卡，分別於當日凌晨五十五分至台北市○○街二二０號一樓頡
    安企業有限公司，及二時五十八分至台北市○○○路三五八號意亂情迷精品店假
    冒甲○○之名，並偽簽「甲○○」之署押，至前揭特約商店陷於錯誤而同意渠等
    消費刷卡各二萬元，足以生損害於甲○○。嗣因被告欲以金融卡提款及繼續以信
    用卡消費，再於當日凌晨四、五時許，持刀入侵甲○○住宅逼問金融卡號碼，及
    信用卡消費額度（業經台灣高等法院八十七年度上訴字第五０一八號判決確定）
    ，不慎為甲○○脫逃報警處理而當場查獲。因認梁顯明涉有三百二十一條第一項
    第一款夜間侵入住宅竊盜罪嫌、第三百三十九條第一項詐欺取財罪嫌及二百十七
    條之偽造署押罪嫌云云。
二、本件公訴意旨認被告涉有右揭罪嫌，無非以被告於八十八年四月四日凌晨四時至
    五時許，持刀侵入被害人住宅未令被害人交付信用卡及金融卡，即逕行逼問被害
    人金融卡密碼及信用卡額度，及被害人甲○○指述四月三日下午離家時上班時，
    確實有看到信用卡放在皮包裡面未帶出去，另有中央信託局檢送之信用卡消費明
    細表一紙及簽帳單二紙，資為論據。訊據被告堅決否認其事，辯稱：未竊取及盜
    刷甲○○之金融卡及信用卡，不知道是何人先進入甲○○的家偷她的金融卡、信
    用卡，再冒用她的信用卡云云。
三、按犯罪事實應依證據認定之，無證據不得推定其犯罪事實，刑事訴訟第一百五十
    四條定有明文；又事實之認定應憑證據，如未能發現相當證據，或證據不足以證
    明，自不能以推測或擬制之方法，以為裁判基礎，又認定不利於被告之事實，須
    依積極證據，苟積極證據不足為不利於被告事實之認定時，即應為有利被告之認
    定，更不必有何有利之證據，最高法院四十年台上字第八六號、三十年上字第八
    一六號判例著有明文。
四、經查，雖被告於八十七年四月四日凌晨四時至五時許，有持刀侵入被害人甲○○
    住處，除命甲○○交出現金及照相機等財物外，並逼問其金融卡密碼及信用卡額
    度，甲○○因畏懼而依被告於便條紙上寫出其所有合作金庫提款密碼「五八六二
    」，被告並因此而經台灣高等法院判處盜匪罪刑有期徒刑四年確定，有該院八十
    七年度上訴字第五０一八號刑事判決一份附卷可稽；而於該案審理時，經法院調
    閱被害人甲○○所有之中國信託信用卡消費記錄，發現該卡於當日凌晨零時五十
    五分及二時五十八分，在台北市之頡安企業有限公司、意亂情迷精品店遭人假冒
    甲○○名義冒用消費，有中央信託局檢送之信用卡消費明細表影本一紙及簽帳單
    影本二紙附卷可稽，及甲○○於前案及本案審理時均陳稱八十七年四月三日下午
    三時許，從家裡出門要去上班前，有從皮包裡拿出一百元帶在身上，當時確定信
    用卡、二張金融卡均在皮包內，然後將皮包放在家裡就去上班，四月四日凌晨零
    時四十五分許回到家中，至凌晨三時入睡，睡到一半忽然發現被告進入家中等語
    （見本院三月十四日訊問筆錄、偵查卷附高等法院八十七年度上訴字第五０一八
    號訊問筆錄），是確實於被告進入被害人住處前之八十七年四月三日下午三時以
    後之下午至翌日凌晨時分之間，有一不詳人士進入被害人住處竊取被害人皮包內
    之金融卡、信用卡等物，並於上開時地加以冒用刷卡消費。惟被告於前案及本案
    審理時均一再否認於四月三日下午至翌日凌晨間有進入被害人住處竊取被害人之
    物品並加以盜刷信用卡或知情係何人所為，而被害人住處若於二十四小時內遭侵
    入二次，於事理上並非不可能之事，被告又一再否認知情，自仍須再調查其他積
    極證據證明被告即先前行為之人或被告與之有犯意聯絡，尚難僅因被告於四日凌
    晨三時以後亦有進入被害人住處即推論被告與先前行為人有犯意聯絡。
    次查：雖被害人甲○○一再指稱被告於八十七年四月四月凌晨侵入其住處，且以
    強暴方法逼迫其告知信用卡額度及金融卡密碼，惟被害人亦指稱被告係先強令其
    交出現金及照像機，待被害人表示身無現款及相機，始命被害人寫下提款卡密碼
    及信用卡額度（見卷附之上開高等法院刑事判決書），是亦難認被告所為上開盜
    匪犯行係專為探得被害人之金融卡密碼及信用卡額度而為，公訴人以此而推測被
    告與前行為人所為之竊盜及冒用信用卡之偽造文書犯行間有犯意聯絡，尚屬率斷
    。又被害人甲○○於本院審理時陳稱：報警將被告逮捕後，警察在被告身上及大
    樓內外可能之地方搜索，均無法找到伊之信用卡及金融卡（見本院八十九年三月
    十四日訊問筆錄），是確定於被告進入被害人住處後至被逮獲時止，被害人之信
    用卡及金融卡均不在被告持有當中；而比對所調閱之上開遭冒用之簽帳單二紙上
    「甲○○」之簽名，與被告歷次庭訊時之簽名筆跡及被告於前案高等法院審審理
    時、本案檢察官訊問時當庭所寫之「甲○○」簽名（卷附上開高等法院案卷第五
    十四頁、八十八年偵字第一五七七七號八十八年度十月二十九日訊問筆錄），亦
    難認係被告所為，是可推論被告並非該不詳之前行為人；而若被告真係與前行為
    人間有犯意聯絡，則被告在被害人告知其中一張金融卡密碼後，竟未立即離去與
    該他人會合使用金融卡提款，而因疲累逕在客廳之沙發上入睡而遭警逮獲，亦不
    合常理，且一般盜刷信用卡犯行者不必得知真正持卡之消費額度，被告亦辯稱：
    若已偷得信用卡則將之刷爆即可，何必再問該卡之信用額度等語，亦與一般盜刷
    他人信用卡之常情吻合。又雖被告當日在未取得被害人所有之二張金融卡及一張
    信用卡之情況下，即逼令被害人告知二張金融卡密碼及信用卡額度，確屬可疑，
    惟縱被告或真與前行為人熟識，其此行之目的，即係與為前行為人基於某種之意
    思聯絡，故再探知被害人之金融卡密碼及信用卡額度而來，然被告在前行為人之
    竊盜及冒用信用卡犯行均完成後，始得知此事而與前行為人基於犯意之聯絡再侵
    入被害人住處，亦非不可能之事，本院認尚不能即此逕推論被告與前行為人所為
    之竊盜、詐欺、偽造文書等犯行間有何犯意聯絡或行為分擔。
五、綜上所述，依所能調查之證據，被告當日之行為動機及目的是否與前行為人有關
    及有何關連均無法再為探究，雖無證據證明被告與前行為人所為之竊盜、冒用信
    用卡之詐欺、偽造文書犯行均無關，惟遍查全卷亦無任何積極證據證明被告與前
    行為人已為之上開犯行間，有何犯意聯絡，揆諸前諸說明，無積極證據為不認被
    告之認定，即應為被告有利之認定。此外復查無其他積極證據證明被告確有公訴
    人所指之竊盜、偽造署押、詐欺取財犯行，不能證明被告犯罪，自應諭知被告無
    罪。
據上論斷，應依刑事訴訟法第三百零一條判決如主文。
本案經檢察官林秀敏到庭執行職務。
中      華      民      國      八十九      年      四    月    十二  日
                                臺灣桃園地方法院刑事第四庭
                                      法  官  孫惠琳
如不服本判決，應於判決送達後十日內，向本院提出上訴狀。
附論罪科刑依據之法條：
刑法第百十條


司法院資訊處製作；財團法人民間司法改革基金會備份。
